臺灣臺北地方法院民事判決
110年度訴字第5870號
原      告  胡慧華  
訴訟代理人  林達傑律師
被      告  謝宜瑾  
訴訟代理人  林綉香  
            劉韋廷律師
            施瑋婷律師 
上列當事人間請求拆屋還地事件，本院於中華民國111年6月24日
言詞辯論終結，判決如下：
    主  文
原告之訴及假執行之聲請均駁回。
訴訟費用由原告負擔。
    事實及理由
一、原告主張：伊於民國101年5月間向訴外人莊玉鳳購買門牌號
    碼臺北市○○區○○街00號之建物及所坐落之臺北市○○區○○段○○
    段000地號土地（下稱系爭土地）應有部分，被告則為門牌
    號碼臺北市○○區○○街00巷0號建物（下稱系爭房屋）之所有
    權人，被告前因系爭房屋增建而無權占用系爭土地，經原告
    訴請拆屋還地（下稱前案訴訟），經本院以102年度訴字第1
    476號判決、臺灣高等法院以104年度上字第120號判決被告
    應將坐落系爭土地如該判決附圖所示甲區域、面積4.47平方
    公尺之搭建物，乙區域、面積0.3平方公尺之移動式木造階
    梯，丙區域、面積0.19平方公尺之電表裝置，丁區域、面積
    0.21平方公尺之外部木質裝潢拆除，並將各該占用區域土地
    騰空返還被上訴人即原告及全體共有人，嗣經最高法院以10
    7年度台上字第1188號裁定駁回被告上訴而確定（下稱前案
    確定判決）。嗣原告聲請強制執行，經本院以108年度司執
    字第30965號強制執行事件（下稱系爭執行事件）受理，並
    於110年1月20日執行完畢。然被告於系爭執行事件執行完畢
    後再次以其所搭建之建物無權占有系爭土地如附圖所示之A
    、B部分，被告自應全數拆除，並將占用土地騰空返還予原
    告及全體共有人。爰依民法第767條第1項前段、第821條規
    定提起本件訴訟等語，並聲明：㈠被告應將坐落系爭土地上
    如附圖所示A 、B部分之建物拆除，並將土地騰空返還原告
    及全體共有人；㈡願供擔保，請准宣告假執行。
二、被告則以：被告於系爭執行事件執行期日前即已將占用系爭
    土地之建物均已拆除完畢，而未再做任何變動，自無占用如
    附圖所示A、B部分。退步言，縱確有占用，如附圖所示之A
    部分亦屬前案確定判決附圖之一部，再行起訴已違反一事不
    再理，至如附圖所示B部分之小門位於變電箱後方，侵越地
    界面積甚微，訴請拆除屬權利濫用，不應准許等語，資為抗
    辯，並聲明：㈠原告之訴駁回；㈡如受不利判決，願供擔保請
    准宣告免為假執行。
三、本件原告主張其為系爭土地之共有人，被告則為坐落鄰地之
    系爭房屋所有權人，其曾因系爭土地遭被告無權占用而提起
    前案訴訟，並經前案確定判決判命被告拆除並將各該占用區
    域土地騰空返還其及全體共有人，經其聲請強制執行後，系
    爭執行事件亦於110年1月20日執行完畢等情，業據其提出前
    案確定判決、本院執行命令、系爭土地登記謄本（見本院卷
    第25頁至第44頁、第53頁）等件為證，復經本院依職權調閱
    系爭執行事件案卷核閱無誤，且為被告所不爭執，自堪信為
    真實。
四、原告另主張系爭房屋占用系爭土地，應拆除返還等節，則為
    被告所否認，並以前詞置辯，本院之判斷如下：
  ㈠按所有人對於無權占有或侵奪其所有物者，得請求返還之，
    對於妨害其所有權者，得請求除去之，有妨害其所有權之虞
    者，得請求防止之；各共有人對於第三人，得就共有物之全
    部為本於所有權之請求。但回復共有物之請求，僅得為共有
    人全體之利益為之，民法第767條第1項、第821條定有明文
    。又按當事人主張有利於己之事實者，就其事實有舉證之責
    任，民事訴訟法第277條前段規定甚明。是原告主張被告所
    有之系爭房屋之增建物無權占有其所有系爭土地之事實，為
    被告所否認，自應就此負舉證之責。
  ㈡經查，原告雖提出本判決附圖、前案確定判決附圖、現場照
    片、系爭執行程序中所拍攝及現狀之現場照片（見本院卷一
    第21至23、49至56、75至79、85至95頁）等件為證，然其上
    占用之情形係由原告自行標示，自不足證明被告所有系爭房
    屋及增建物有占用系爭土地之事實。
  ㈢況本院於103年12月15日會同兩造及內政部國土測繪中心測量
    技士勘驗現場，並由原告就系爭房屋及增建物為指界，經測
    量後，原告所指如附圖所示之A、B部分均未占有原告所有之
    系爭土地等情，有本院勘驗筆錄、內政部國土測繪中心111
    年2月21日測籍字第11111555106號函附鑑定圖（下稱系爭鑑
    定圖）（見本院卷一第415至417頁，卷二第37頁）等件在卷
    可稽，又經以前案確定判決附圖（即104年5月29日測籍字第
    1040600283號函附鑑定圖）及系爭執行事件之測量圖（即11
    0年1月26日測籍字第1101330617號函附測定圖）套繪至系爭
    鑑定圖後，依現狀可認被告就前案確定判決命其應拆除部分
    ，業已全數拆除等情，亦有前揭內政部國土測繪中心111年2
    月21日函暨所附鑑定書（見本院卷二第33至36頁）可稽，足
    見系爭房屋及所屬增建物均未占用原告所有之系爭土地，則
    原告自無從依前揭規定訴請被告拆屋還地。
五、綜上所述，原告依民法第767條第1項前段、第821條請求被
    告將坐落系爭土地上如附圖所示A 、B 部分建物拆除，並將
    土地騰空返還原告及全體共有人，為無理由，應予駁回。
六、本件事證已臻明確，兩造其餘攻擊防禦方法及證據，核與判
    決結果不生影響，爰不一一論列，併此敘明。
七、訴訟費用負擔之依據：民事訴訟法第78條。
中　　華　　民　　國　　111 　年　　7 　　月　　22　　日
                  民事第六庭    法　官　劉宇霖
以上正本係照原本作成。
如對本判決上訴，須於判決送達後20日內向本院提出上訴狀。如
委任律師提起上訴者，應一併繳納上訴審裁判費。
中　　華　　民　　國　　111 　年　　7 　　月　　22　　日
                                書記官　洪仕萱
附圖：即本院卷第73頁之民事起訴狀附圖。